---
title: "Exploratorio sonidos"
output: html_document
---
Paquetes para procesamiento y análisis de ondas de sonido.
```{r message = FALSE}
library(seewave)
library(tuneR)
library(soundecology)
```

```{r include=FALSE, cache=FALSE}
library(ggplot2)
library(reshape2)
library(magrittr)
```


Con el objetivo de entender los conceptos básicos de acústica y las bases 
del análisis del spectograma de ondas se recomienda
leer el documemto introductorio ["A primer of acoustic analysis for landscape ecologists"](http://research.coquipr.com/pdf/Villanueva-Rivera.etal.2011.nopages.pdf).

### Datos 
Experimentaremos con wave_1 a wave_4 tienes una duración de 90 segundos y su información proviene de grabaciones ultrasónicas, mientras que wave_5
dura 12168 segundos (de los cuáles leeremos únicamente 90 para la siguiente
gráfica), la grabación 5 es una grabación regular, al inicio de esta grabación
se puede escuchar disusión humana. Graficamos la 
representación espectográfica de las ondas (corresponde a una transformada de Fourier de corto plazo).

### Espectrogramas
```{r, cache = TRUE}
wave_1 <- readWave("../data/wave_files/70201_S3_ARM_20140527_1.wav")
summary(wave_1)
spectro_1 <- spectro(wave_1, flim = c(0, 50), fftw = TRUE)

```

Podemos visuaizar decibeles en niveles más bajos.

```{r, cache = TRUE, width = 7.2}
spectro_grid <- expand.grid(spectro_1$time, spectro_1$freq)
spectro_grid$amp <- t(spectro_1$amp) %>% c %>% cut(breaks = 6)
 
ggplot(spectro_grid, aes(x = Var1, y = Var2)) +
  geom_tile(aes(fill = amp)) + 
  scale_fill_brewer() +
  labs(title = "Wave 1", x = "Tiempo(s)", y = "Frecuencia(kHz)", 
       fill = "Amplitud(dB)")  
```
<audio controls>
  <source src="../data/wave_files/70201_S3_ARM_20140527_1.wav" type="audio/wav">
</audio>

* el sonido esta desactivado por default en Google Chrome.

```{r, cache = TRUE, width = 7.2}
wave_5 <- readWave("../data/wave_files/R26_0001_3.wav", from = 1, to = 91, 
                   units = "seconds")
summary(wave_5)
spectro_5 <- spectro(wave_5, flim = c(0, 15)) # notar cambio de escala

spectro_grid <- expand.grid(spectro_5$time, spectro_5$freq)
spectro_grid$amp <- t(spectro_5$amp) %>% c %>% cut(breaks = 6)
 
ggplot(spectro_grid, aes(x = Var1, y = Var2)) +
  geom_tile(aes(fill = amp)) + 
  scale_fill_brewer() +
  labs(title = "Wave 5", x = "Tiempo(s)", y = "Frecuencia(kHz)", 
       fill = "Amplitud(dB)")
```

Veamos como se ve _tropicalsound_, una grabación de ranas tropicales.

```{r, cache = TRUE}
data(tropicalsound)
spectro_t <- spectro(tropicalsound)  
```

## Índice de complejidad acústica (ACI)
El ACI, [de Pieretti et. al. 2011](http://www.sciencedirect.com/science/article/pii/S1470160X10002037), se basa en la observación de que muchos sonidos bióticos, 
como el canto de aves, se caracterizan por una variabilidad intrínsica en las intensidades, mientras que algunos de los ruidos generados por el hombre (como
coches o tránsito de aviones) presentan valores de intensidad muy constantes.

* Se ha probado, [Depraetere et. al. 2011](http://www.sciencedirect.com/science/article/pii/S1470160X11001361), que el ACI esta correlacionado con el número de vocalizaciones
grabadas, sin embargo, no fue creado para estimar $\alpha$ o $\beta$ diversidad.
* Se ha reportado que el ACI es robusto a ruido continuo (e.g. aviones) pero 
sensible a ruido accidental (e.g. viento, lluvia), una solución es identificar los
días con condiciones climáticas adversas y eliminarlos de la muestra.

```{r}
# waves_aci <- multiple_sounds(directory = "../data/wave_files", 
#  resultfile = "../data/index_files/aci_results.csv", soundindex = "acoustic_complexity", 
#  no_cores = "max")
aci_results <- read.csv("../data/index_files/aci_results.csv")
aci_results[, c("FILENAME", "LEFT_CHANNEL")]
```

## Índice normalizado de diferencias soundscape  
El NDSI de [REAL](http://www.real.msu.edu) y [Kasten et al. 2012](https://www.msu.edu/~kasten/publications/online/kasten.gage.fox.joo.reallib.2012.pdf) busca estimar
el nivel de ruido antropogénico en el soundscape, para esto se calcula el 
cociente de ruido generado por humanos (antropofonía) y los componentes acústicos 
biológicos (biofonías) en las muestras.

El NDSI se basa en resultados del estudio de grabaciones, en estos se ha concluido 
que los sonidos mecánicos son más prevalentes entre 1-2 kHz, mientras que los 
sonidos biológicos son más prevalentes entre 2-8 kHz (Gage et al., 2001; Gage and Napoletano, 2004). Es así que para calcular el nivel de biofonías presente en una señal acústica comenzamos 
calculando la densidad del poder espectral de la señal (PSD: power spectral density).
Después se calcula un estimado rectangular de la integral de la PSD para los 
rangos correspondientes a las frecuencias antropogénicas y biofónicas, para 
finalmente obtener:
$$NDSI = \frac{\beta - \alpha}{\beta + \alpha}$$

```{r}
# waves_ndsi <- multiple_sounds(directory = "../data/wave_files", 
#   resultfile = "../data/index_files/ndsi_results.csv", soundindex = "ndsi", no_cores = "max")
ndsi_results <- read.csv("../data/index_files/ndsi_results.csv")
ndsi_results[, c("FILENAME", "LEFT_CHANNEL")]
```

Veamos una aproximación al PSD correspondiente a _tropicalsound_, $\alpha$
corresponde al área bajo la curva entre las barras rojas, mientras que $\beta$
corresponde al área bajo la curva en los extremos. El NDSI correspondiente a este
archivo es `r ndsi(tropicalsound)`.

```{r, cache = TRUE, width = 5.5, height = 5.5}
psd_t <- data.frame(freq = spectro_t$freq, power = apply(spectro_t$amp, 1, mean))
ggplot(psd_t, aes(x = freq, y = power)) +
  geom_point() + geom_smooth(se = FALSE) + 
  geom_vline(xintercept = 1, color = "red") + 
  geom_vline(xintercept = 2, color = "red") + 
  # geom_vline(xintercept = 11, color = "red") + 
  labs(title = "Tropicalsound", x = "Frecuencia (kHz)", y = "poder")
```


## Índice bioacústico
El índice bioacústico de [Boelman, et al. 2007](http://cao.carnegiescience.edu/uploads/boelman_etal_EA_2007.pdf), se calcula como el área bajo la PSD arriba de cierto umbral de frecuencia mínimo y abajo de cierto umbral de frecuencia máxima, seleccionados de acuerdo a la frecuencia que presentan los cantos de aves de la región.

```{r}
# waves_bio <- multiple_sounds(directory = "../data/wave_files", 
#   resultfile = "../data/index_files/bio_results.csv", soundindex = "bioacoustic_index", 
#   no_cores = "max")
bio_results <- read.csv("../data/index_files/bio_results.csv")
bio_results[, c("FILENAME", "LEFT_CHANNEL")]
```

## Índice de diversidad acústica (ADI)
El ADI de [Villanueva-Rivera et al. 2011](http://research.coquipr.com/pdf/Villanueva-Rivera.etal.2011.nopages.pdf) se calcula dividiendo el espectograma en grupos
y en cada uno se calcula la proporción de las señales por encima de un umbral. 
El ADI es el resultado de aplicar el índice de Shannon ($H'$) o a estos grupos.
$$H' = \sum_{i= 1}^S p_i ln p_i$$
donde $S$ es el número de grupos y $p_i$ es la proporción de las señales encima
de un umbral que se encuentran en el i-ésimo grupo.

```{r}
# waves_adi <- multiple_sounds(directory = "../data/wave_files", 
#   resultfile = "../data/index_files/adi_results.csv", soundindex = "acoustic_diversity", 
#   no_cores = "max")
adi_results <- read.csv("../data/index_files/adi_results.csv")
adi_results[, c("FILENAME", "LEFT_CHANNEL")]
```

## Índice de uniformidad acústica (AEI)
El AEI de [Villanueva-Rivera et al. 2011](http://research.coquipr.com/pdf/Villanueva-Rivera.etal.2011.nopages.pdf) se calcula dividiendo el espectograma en grupos
y se aplica el índice de Gini a estos grupos. 

```{r}
# waves_even <- multiple_sounds(directory = "../data/wave_files", 
#   resultfile = "../data/index_files/even_results.csv", soundindex = "acoustic_evenness", 
#   no_cores = "max")
even_results <- read.csv("../data/index_files/even_results.csv")
even_results[, c("FILENAME", "LEFT_CHANNEL")]
```

### Otras referencias
http://www.sciencedirect.com/science/article/pii/S1470160X11001361  
http://www.sciencedirect.com/science/article/pii/S1574954111000586  

[Relación entre diversidad filogenética y funcional con diversidad acústica](http://sueur.jerome.perso.neuf.fr/WebPage_PapersPDF/Gascetal_EcolIndicators_2013.pdf)
